臺灣高等法院刑事判決
109年度上易字第1831號
上  訴  人  
即  被  告  姚志鵬



選任辯護人  丁秋玉律師
上  訴  人  
即  被  告  張朝棟



選任辯護人  黃敬唐律師
上列上訴人因詐欺案件，不服臺灣臺北地方法院106年度易字第8
01號，中華民國109年7月16日第一審判決（起訴案號：臺灣臺北
地方檢察署105年度偵字第20667號），提起上訴，本院判決如下
：
    主  文
原判決撤銷。
姚志鵬、張朝棟均無罪。
    理  由
一、公訴意旨略以：被告姚志鵬、張朝棟分別係兆邦實業有限公
    司（下稱兆邦公司，已廢止）、長盛機械有限公司（下稱長
    盛公司）負責人。姚志鵬、張朝棟為向第一租賃股份有限公
    司（下稱第一租賃公司）透過以物融資之方式取得資金，其
    等明知兆邦公司並無受瑞建營造有限公司（下稱瑞建公司）
    委託於石門水庫執行挖掘工程，且兆邦公司並未向長盛公司
    購買任何吊車，詎姚志鵬、張朝棟竟共同意圖為自己不法之
    所有，基於詐欺取財之犯意聯絡，於民國103年3月間，推由
    姚志鵬向第一租賃公司表示兆邦公司有以物融資之需求，並
    佯稱：兆邦公司受瑞建公司委託於石門水庫執行挖掘工程，
    該工程自103年4月起需擴大執行，兆邦公司已花費新臺幣（
    下同）1,200萬元向長盛公司購買廠牌KOBELCO、型號為FS-9
    0、號機為00-00000之吊車（下稱FS-90吊車）1台，因此亟
    需資金周轉等語，並提供FS-90吊車之進口報單及兆邦公司
    向長盛公司購買FS-90吊車之買賣合約書等文件予第一租賃
    公司，而張朝棟於同年4月2日第一租賃公司欲派員查驗擔保
    物前不詳時間，將其所有廠牌為KOBELCO、型號為7080吊車
    ，以不詳方式將吊車車身型號7080改為FS-90，並將原吊車
    車身上懸掛之機號鐵牌卸除，再將機號00-00000鐵牌懸掛其
    上，致第一租賃公司於同年4月2日派員前往「FS-90吊車」
    停放在桃園市○○區○○○00○0號車廠查驗擔保物時陷於錯誤，
    而於同年4月21日，在兆邦公司位在臺北市○○區○○街000巷0
    號1樓之辦公室與姚志鵬簽訂契約，並同意循附條件買賣之
    交易模式，融資800萬元予兆邦公司。嗣於同年12月29日，
    第一租賃公司知悉兆邦公司財務發生問題，發現兆邦公司位
    於上址之辦公室已停止營業，且「FS-90吊車」亦失去蹤影
    ，始循線查悉上情。因認被告2人涉犯修正前刑法第339條第
    1項之詐欺取財罪嫌云云。
二、按犯罪事實應依證據認定之，無證據不得認定犯罪事實；不
    能證明被告犯罪者，應諭知無罪之判決；刑事訴訟法第 154
    條第2項、第301條第 1項分別定有明文。再檢察官對於起訴
    之犯罪事實，應負提出證據及說服之實質舉證責任。倘其所
    提出之證據，不足為被告有罪之積極證明，或其指出證明之
    方法，無從說服法院以形成被告有罪之心證者，基於無罪推
    定之原則，自應為被告無罪判決之諭知（刑事訴訟法第161
    條第1 項、刑事妥速審判法第6條、最高法院92年台上字第1
    28號判例參照）。
三、起訴書認上訴人即被告姚志鵬、張朝棟前述詐欺取財之罪嫌
    ，無非係以被告姚志鵬、張朝棟之供述、證人即告訴代理人
    李之聖律師之陳述、證人林月嬌、林盟傑、鄭光賢、簡金源
    、古素芳、曾淑美、朱國妙之證述、臺灣士林地方檢察署10
    4年度偵字第9924號之告訴狀、歷次訊問筆錄、不起訴處分
    書、工程簡易合約書、瑞建公司與兆邦公司之101 年2 月工
    程簡易合約書、兆邦公司與長盛公司之FS-90吊車買賣合約
    書、FS90吊車進口報單、103 年4月2 日、4月24日、7月1日
    、12月30日場勘照片、第一租賃公司與兆邦公司之103 年4 
    月21日買賣契約書暨附條件買賣契約書、買賣標的物交貨與
    驗收證明書、切結書、臺北市政府產業發展局103 年4 月22
    日北市產業工字第10340014701 號函暨動產擔保交易（附條
    件買賣）登記證明書、桃園市政府經濟發展局106 年6 月14
    日桃經登字第1060022057號函暨附經授（中）附字第041208
    號附條件買賣交易案卷影本、和潤企業股份有限公司106年7
    月21日刑事陳報狀、被告姚志鵬陳報狀之附件帳戶往來明細
    、帳務總覽等資料暨長盛公司與星達機械工程有限公司（下
    稱星達公司）之協議書、進口報單、買賣合約書及民昌企業
    有限公司106年4月5日（昌）字第0000000號、同年7月6日（
    昌）字第1060706號函為其論據。
四、訊據被告姚志鵬、張朝棟均堅詞否認有何前述詐欺取財之犯
    行，被告張朝棟辯稱：我僅是單純出售FS-90吊車予被告姚
    志鵬，且彼此間確實有買賣，亦將車輛交付，何來詐騙之情
    事；另被告姚志鵬辯以：我確實有向被告張朝棟購入FS-90
    吊車，並將之用於工程使用，後來係因為朋友倒債，且親戚
    又將資金抽回，我只好向民間的地下錢莊借貸，後來因為資
    金周轉不來而倒閉，該部吊車遂遭民間借貸的人拖走，若我
    自始即要詐騙，我為何還有繳納數期約200萬元的款項等語
    。經查：
　㈠被告張朝棟所經營之長盛公司於案發期間，確擁有1台FS-90
    吊車部分：
　⒈被告辯稱其曾於95、96年間經由「小任」向星達公司購入FS-
    90吊車1台乙節，業據其提協議書、進口報單、星達公司於9
    5年8月10日所開立出售吊車之統一發票為憑（他字卷一第11
    3至115頁），核與證人朱國妙於原審審理時證稱：前開協議
    書上之星達公司代表人的簽名確實是我簽的，當初因為我積
    欠小任錢，而小任是在從事吊車買賣及租賃業務，所以我就
    用該台FS-90吊車抵債，吊車就交給小任處理，又當時是小
    任指定我與長盛公司簽約，我就直接跟長盛公司簽約，小任
    也有通知我要開立發票，所以我也知道吊車被賣掉了，也確
    實有開立發票等語吻合（原審卷第425至428頁），衡酌證人
    朱國妙僅係就其前揭親身經歷、見聞而為陳述，復與本件訴
    訟毫無利害關係，衡情其無虛構不實證詞之動機；另其所陳
    情節，亦與前述協議書暨星達公司所開立之發票吻合，堪認
    其所證情節非虛。是被告張朝棟所經營之長盛公司於95年間
    係有購入FS-90吊車1台，即堪認定。
　⒉被告張朝棟辯稱，其於103年3月間尚將FS-90吊車送交予金駿
    達機械有限公司（下稱金駿達公司）修理、維護等情，復據
    其提出金駿達公司於103年3月5日所提出之估價單暨長勝公
    司所簽發、其上有「黃盛明」署名之支票影本1紙為憑（本
    院卷第87、89頁），且據證人黃盛明於本院審理時證稱：金
    駿達公司是由我經營的公司，公司是在從事修理重機械、吊
    車的業務。又在庭的被告張朝棟我認識，他公司的吊車都是
    金駿達公司在修理的，而前述估價單是金駿達公司開立予被
    告張朝棟的，當時因為該吊車的車底損壞嚴重，還有板金的
    問題要處理，因為人家要租、要買吊車的話還是要先處理，
    所以才拖去我們工廠修理，但因為時間久了，所以多少錢我
    現在不知道，但該估價單上有記載品名、金額，且估價單是
    吊車還沒拖到工廠我就去看了，當時沒修理不行；另外，前
    開支票也是我簽收的，金額是51萬5,000元，且支票確實有
    兌現，我在103年4月28日去兌現該紙支票時，該吊車還沒有
    拖走等語（本院卷第328至332頁）；證人林月嬌於原審審理
    時證述：被告張朝棟有於103年農曆過年後的2月底將1台FS-
    90吊車放在我們修車廠維修等情明確（原審卷二第272頁）
    。衡酌證人黃盛明與本案殊無任何之利害關係，衡情無恣意
    捏虛不實證詞之必要，且其所陳與證人林月嬌證述情節暨前
    開估價單、支票影本所彰顯之情狀俱屬吻合；另其陳稱業已
    兌現該支票乙節，亦與卷附之台北富邦商業銀行股份有限公
    司信義分行109年11月11日北富銀信義字第1090000026號函
    （本院卷第161頁），所載之該支票業於103年4月28日兌付
    之情，亦屬相符，堪認其該等證述，信而有徵。又觀之前述
    估價單，其上載明「FS-90噸吊車整修1台」，據此足認被告
    張朝棟所經營之長盛於109年3、4月間，仍擁有FS-90吊車。
　㈡被告姚志鵬所經營之兆邦公司確有於103年2月間向被告張朝
    棟所經營之長盛公司購買FS-90吊車，有下列證據足資證明
    ，分述如下：
　⒈被告張朝棟自始即稱就當初FS-90吊車之買賣契約金額本為1,
    200萬元，惟嗣後經雙方磋商後，合意以1,050萬元進行交易
    ，另加計稅金之情，核與被告姚志鵬於偵訊時供稱，FS-90
    吊車實際的價格比買賣契約上之金額再少100多萬元，因當
    時有砍一下價格等語大致吻合（他字卷一第148頁），並有F
    S-90吊車之買賣契約書暨長盛公司於103年4月7日開立予兆
    邦公司之品名為中古吊車1 台、價金1,050萬元、營業稅52
    萬5,000元之發票影本在卷可按（他字卷第11、23頁），對
    照卷附之財政部臺北國稅局信義分局106年4月18日財北國稅
    信義營業字第1060155087號函暨所檢附之兆邦公司進項憑證
    資料、財政部北區國稅局淡水稽徵所106年7月24日北區國稅
    淡水銷字第1061278391號函及其所附之長盛公司進銷項憑證
    明細資料表所示（偵字卷一第106、107頁，偵字卷二第269
    、270頁），可徵兆邦公司、長盛公司確有於103年4月間申
    報FS-90吊車之進銷項之稅務。
　⒉被告2人就價金之支付方式，係以分期並採用部分現金、部分
    匯款及開立支票之方式給付，所辯一致，且依被告張朝棟所
    提出之長盛公司永豐商業銀行台北分行帳戶往來交易明細（
    他字卷二第16至30頁）、被告姚志鵬所提出之兆邦公司帳務
    總覽所示（他字卷一第160至169頁），亦見長盛公司與兆邦
    公司於103年3月後，確有多筆匯款抑或票據轉入兌現之情況
    ，亦與其等前述辯詞吻合。
　⒊被告姚志鵬於103年4月21日代表兆邦公司向告訴人第一租賃
    公司以「附條件買賣」之交易模式，融資800萬元乙節，業
    據被告姚志鵬供述明確，且為被告張朝棟所不爭執，復核與
    告訴代理人李之聖律師於檢察事務官詢問時之指訴；證人林
    盟傑於檢察事務官詢問時證述情節吻合（他字卷一第67頁反
    面至第69頁），並有附條件買賣契約書、買賣標的物交貨與
    驗收證明書、臺北市政府產業發展局103年4月22日北市產業
    工字第10340014701號函暨臺北市政府產業發展局動產擔保
    交易（附條件買賣）登記證明書影本在卷可稽（他字卷一第
    16至19頁、21頁），前揭事實，洵堪認定。
　⒋稽之被告張朝棟於偵查時即稱，因吊車並無登記之制度，故
    買賣時需出具進口報單之情明確，核與告訴代理人李之聖律
    師於檢察事務官詢問時陳稱：因為吊車並沒有行照的制度，
    所以只能依據進口報單，如果要把吊車賣給別人，就必須檢
    附進口報單，因為吊車跟進口報單是一致的等語；證人林盟
    傑於檢察事務詢問時證稱：附條件買賣或動產擔保以融資的
    實務狀況，必需提供吊車之進口報單正本之情吻合（他字卷
    第68頁反面），據此足徵，案發時關於吊車之交易實務，需
    出具吊車之進口報單，用以證明確為吊車之車主，而有權處
    分吊車。而參諸證人余秋芳於檢察事務官訊問時證稱：我是
    擔任兆邦公司本件向第一租賃公司簽約的保證人，而我們公
    司向長盛公司購買FS-90吊車時，係有取得吊車的進口報單
    ，但該進口報單正本已經交給第一租賃公司，因為他們要去
    做動產擔保的設定，且要兆邦公司還完款項後，第一租賃公
    司才會將進口報單正本還給我們公司等語（偵字卷一第90頁
    正、反面），核與觀之證人林盟傑於106年6月28日檢察事務
    官詢問時證稱：本件FS-90吊車的進口報單正本係有交給我
    們公司之情吻合（偵字卷一第207頁反面），足證兆邦公司
    此次以FS-90吊車向第一租賃公司辦理附條件買賣之融資時
    ，確有交付前開吊車之進口報單正本。至證人林盟傑於同次
    期日時雖另陳稱：但因我們公司收到進口報單正本時，該進
    口報單係有護貝，所以無法檢視該報單正本之真偽等語，惟
    審酌該進口報單既係在第一租賃公司之持有中，該公司理應
    得以隨時就該進口報單之真偽進行確認，而綜觀全卷之資料
    所示，可徵第一租賃公司迄至本院言詞辯論終結時，未曾主
    張兆邦公司所交付之FS-90吊車之進口報單係屬偽造，足徵
    兆邦公司所交付之進口報單核為FS-90吊車之進口報單正本
    無訛。
　⒌衡酌於吊車進行交易時需交付吊車之進口報單正本，而被告
    張朝棟所經營之長盛公司確有購入FS-90吊車，且於本案發
    生期間，長盛公司仍擁有FS-90吊車，業據本院論述如前，
    苟被告2人未就FS-90吊車進行交易，衡情被告張朝棟豈會將
    該吊車之進口報單交付予被告姚志鵬，供被告姚志鵬向第一
    租賃公司辦理FS-90吊車附條件買賣之融資，自陷己於若有
    欲另行買賣FS-90吊車時，因無進口報單正本而無法順利處
    分之窘境；甚者，依現存之卷證資料所示，未見被告張朝棟
    就兆邦公司向第一租賃公司辦理本件融資乙事係有獲取任何
    之益處，則於無任何利益可圖之情況下，其豈有為如此不利
    於己之舉之動機。
　⒍準此，被告2人所辯，其等所經營之長盛公司、兆邦公司確有
    進行FS-90吊車之買賣之情，業有前述之買賣契約、發票可
    佐，且長盛公司與兆邦公司亦有資金往來之情況；復該2家
    公司，亦確有持前開FS-90吊車交易之發票向國稅局申報進
    銷項；此外，依現行之吊車交易實務，於進行吊車買賣之時
    ，必須檢附吊車之進口報單，而被告張朝棟確有交付FS-90
    吊車之進口報單予被告姚志鵬，且兆邦公司嗣後向第一租賃
    公司以該吊車辦理附條件買賣融資時，亦確有交付FS-90吊
    車之進口報單正本，而被告張朝棟若未與被告姚志鵬進行FS
    -90吊車交易之情況下，殊無交付該吊車進口報單之動機，
    堪認被告張朝棟、姚志鵬所經營之長盛、兆邦公司確有就FS
    -90吊車進行買賣之情無訛。
　㈢被告姚志鵬並無虛構兆邦公司進行石門水庫挖掘工程，而藉
    此訛詐第一租賃公司部分：
　⒈稽之告訴代理人李之聖律師於檢察事務官詢問時指稱：第一
    租賃公司評估融資多少金額予客戶，是依據擔保品的價值及
    該擔保品可以為客戶帶來的收入，因為收入會影響客戶之還
    款能力，而關於告證一之由被告姚志鵬所提出之工程簡易合
    約，其上簽約日期為101年2月，而本件融資之時間為103年4
    月，是因為兆邦公司表示，公司與瑞建公司簽署的是繼續性
    的合約，且在103年4月要擴大執行挖掘工程云云（他字卷一
    第68至69頁），惟參照卷附之工程簡易合約書所示（他卷一
    第10頁），可徵該份合約僅有1頁，且內容約定簡便，所載
    之簽立日期則為101年2月，復其上所約定之內容，一眼觀之
    即可知曉係關於石門水庫挖土機租工之約定，而與吊車全然
    無涉，苟如告訴代理人李之聖律師前述所陳，第一租賃公司
    係有審核擔保品（即FS-90吊車）可以為客戶帶來多少之收
    入乙節，則被告姚志鵬所提出之前述工程簡易合約書，其上
    之工程與吊車全然無涉，然第一租賃公司除未要求被告姚志
    鵬另行提出有關吊車施工之工程合約，反係依該份合約審核
    核可，並同意予以進行融資，已然矛盾。
　⒉被告姚志鵬就前述工程簡易合約書於偵查時陳稱：當時是說
    貸款一定要有工程合約，所以就隨便把合約交給第一租賃公
    司，而石門水庫挖掘工程的營造廠是有2間公司，該2家是延
    續同一工程，就是瑞建公司、永曜公司，而相關合約我均是
    經由中間人所簽立的，且確實皆有在執行，對方公司亦有付
    款等語明確。徵之證人曾淑美於偵訊時證稱：我是永曜營造
    公司之負責人，而永曜公司於103年間係有在石門水庫承攬
    水資局之沉澱池清淤工程，開工日期大約是在103年6月，直
    至104年3、4月結束，而我們公司在103年有請兆邦公司來運
    淤泥，係以跑幾趟來付款，都是來運的時候當天以現金付款
    ，我記得總共付了兆邦公司3,000、4,000萬元。至於該清淤
    工程於102年的施作廠商則是瑞建公司等語明確（他字卷二
    第37、38頁），衡酌證人曾淑美僅係依其該等經歷所為之陳
    述，更與本件吊車融資乙事全然無涉，核無為不實證詞之必
    要；復且，其所陳與兆邦公司係有石門水庫工程之往來，暨
    永曜公司係延續102年度瑞建公司之石門水庫清淤工程等節
    ，核與被告姚志鵬所辯情節一致；此外，對照卷附之財政部
    臺北國稅局信義分局105年1月30日財北國稅信義營業字第10
    50164782號函暨所檢附之兆邦公司進銷項憑證資料、財政部
    北區國稅局大溪稽徵所105年12月2日北區國稅大溪銷字第10
    51430905號函及其所附之永曜營造有限公司進銷項憑證明細
    資料表所示（偵字卷一第43至49頁），可見103年6月至103
    年10月間，兆邦公司與永曜營造有限公司之交易金額為4,28
    2萬餘元，且該2間公司均有申報稅務資料，且所申報之內容
    全然吻合，堪認證人曾淑美前開證詞非虛。是被告姚志鵬所
    辯，兆邦公司於103年間確有進行石門水庫清淤工程乙事，
    堪認核實。
　⒊證人簡金源固於偵訊時證稱：我是瑞建公司的負責人，剛開
    始我只是瑞建公司的員工，後來在99年10月時，我與郭得嵐
    、陳易穰把公司的牌子買下來，我就擔任負責人。至於石門
    水庫沉澱池第一標工程標到時，公司是我負責，第一標時間
    好像是在100年間，而關於兆邦公司與瑞建公司所簽立之工
    程簡易合約書我沒有看過，其上的公司大小章好像不是公司
    所使用之印章，且瑞建公司也沒有與被告姚志鵬或兆邦公司
    間有生意的往來云云；另證人古素芳於偵訊時證述：瑞建公
    司承包石門水庫工程已經有好幾年了，99年、100年、101年
    皆有承包，102年上半年也有，後來公司就沒有標到，之後
    接手的公司有永曜營造公司，該公司的老闆娘是曾淑美。又
    瑞建公司進行石門水庫工程時，都是公司自己在做。至於工
    程簡易合約書上的印章與瑞建公司的大、小章不一樣，且公
    司只有一組章，又公司於103年8月就歇業沒有做了，至於前
    開合約書有無可能是由公司的其他股東所簽立的，我就不清
    楚云云（他字卷二第7至9頁），是依證人簡金源、古素芳前
    揭所證，可知其等均陳稱未與兆邦公司就石門水庫清淤工程
    乙事有所業務往來。惟參諸卷附之財政部臺北國稅局信義分
    局105年1月30日財北國稅信義營業字第1050164782號函暨所
    檢附之兆邦公司進銷項憑證資料、財政部北區國稅局大溪稽
    徵所105年12月2日北區國稅大溪銷字第1051430905號函及其
    所附之瑞建營造有限公司進銷項憑證明細資料表以觀（偵字
    卷一第41至42頁反面、50至51頁反面），可知自101年3月起
    至102年12月間，兆邦公司與瑞建營造有限公司之交易金額
    高達5,827萬餘元，且該2間公司均有申報稅務資料，且所申
    報之內容悉數相符；甚對照前述簡易工程合約書之日期為10
    1年2月，勾核前揭相關之進銷憑證之資料，可知兆邦公司與
    瑞建營造有限公司自101年3月起即有交易之往來，該等情事
    ，亦與該工程合約書上載之日期吻合。
　⒋基此，證人簡金源、古素芳前開陳稱情節，核與瑞建公司申
    報之稅務資料所彰顯之情狀，全然迥異，反與被告姚志鵬所
    辯之情暨其所提出之工程簡易合約書之內容相符；甚依證人
    簡金源、古素芳所言，亦見瑞建公司尚有其他股東，亦無法
    排除，該等契約係由該公司之其餘股東與被告姚志鵬簽署之
    可能；況兆邦公司於103年間確有參與永曜營造公司石門水
    庫之清淤工程，已徵兆邦公司於103年間仍持續進行參與工
    程之業務，亦非空頭公司，且依卷內之證據資料所示，亦無
    從認定兆邦公司於101、102年間係虛開發票之情事，則證人
    簡金源、古素芳前述證詞，既與瑞建公司申報稅務之資料不
    符，自難逕採為被告姚志鵬不利之證據。
　⒌末以，兆邦公司向第一租賃公司申辦本件融資為103年4月間
    ，則被告姚志鵬苟欲以偽造之工程合約訛詐第一租賃公司，
    其理應出具103年間之合約，藉此取信於第一租賃公司，豈
    會以如斯拙劣之方式施詐；甚者，第一租賃公司長年經營附
    條件買賣融資之業務，就相關之審核制度理應具備相當嚴謹
    之機制、程序，況就石門水庫清淤工程應屬公開招標之項目
    ，查證103年間之承攬施作廠商為何，應非難事，被告姚志
    鵬欲藉此手法詐欺第一租賃公司，殊難想像；甚者，兆邦公
    司確於103年間係有參與石門水庫清淤工程之施作，則被告
    姚志鵬又有何出具偽造工程簡易合約書之必要，且依被告姚
    志鵬係提出101年之工程簡易合約書以觀，反足以佐證被告
    姚志鵬所辯，係因辦理貸款需要提出工程合約，且兆邦公司
    確有持續施作石門水庫清淤工程，因此才隨便提出該合約書
    予第一租賃公司審核之情吻合，難認被告姚志鵬有何公訴意
    旨指稱，佯稱兆邦公司受瑞建公司委託執行石門水庫挖掘工
    程，而以此手法詐騙第一租賃公司之情事。
　㈣本件無從認定第一租賃公司於103年4月2日、4月24日勘驗之
    車輛非FS-90吊車，而是被告張朝棟或金駿達公司所有之廠
    牌為KOBELCO、型號為7080之吊車，分述如下：
　⒈稽之證人林盟傑於檢察事務官詢問、檢察官訊問時證稱：我
    曾經去桃園的車廠勘查過吊車的外觀，前後總共4次，分別
    於103年4月2日、4月24日、7月1日及12月30日，因吊車上是
    鑲有鐵牌，一般而言都是以鐵牌來區分是否為同一部之吊車
    ，前3次我看到的鐵牌是相同的，只有103年12月30日該次看
    到的鐵牌是不同的。而我在103年4月2日檢視吊車時，被告2
    人都在場，我還有跟他們交談，4月24日該次，應該僅有被
    告張朝棟在場，是他開鐵門給我進去拍照的，至於103年7月
    1日再次去觀音車廠勘查吊車時，應該只有我跟同事鄭光賢
    在場。又於103年12月30日到觀音車廠找吊車時，有看到林
    月嬌，但因被告姚志鵬只有告知該址為吊車維修處，所以我
    不知道觀音車廠是否為林月嬌的工廠，且12月30日該次我也
    沒有跟林月嬌講到話，都是鄭光賢在與她交談等語（他字卷
    一第68頁反面、139頁正、反面）。
　⒉證人鄭光賢於偵訊時證稱：本案的承辦人是林盟傑，我是在1
    03年7月1日受公司副總之指派與林盟傑去觀音看吊車，該日
    抵達觀音車廠時，沒有人在，且廠區大門是開著的，我與林
    盟傑就直接進去拍照，後來在103年12月30日又再次到觀音
    車廠找吊車時，我遇到林月嬌，因為她是我之前的客戶，我
    才知道該址是她的車廠，所以我就詢問之前的那台FS-90吊
    車在哪，林月嬌就回答我說那台是她的7080吊車，並非FS-9
    0吊車，她還說被告張朝棟向她借7080吊車給我們第一租賃
    公司拍照，我們公司業務還傻傻的把7080吊車當成FS-90吊
    車吊車在拍照云云（他字卷一第139頁反面）；嗣於原審審
    理時證稱：103年7月1日我有陪同林盟傑去工廠看吊車，當
    時工廠的鐵門沒有關起來，且廠裡也沒有人，就只有1台吊
    車，吊車上有鐵牌，且車身上係有塗裝FS-90的字樣，我們
    核對進口報單，確認與鐵牌與報單吻合，我們就拍照，就是
    他字卷一第27至29頁的照片，後來公司知道兆邦公司跳票，
    就要我跟林盟傑去找吊車，後來到金駿達公司的工廠時，我
    遇到林月嬌，我問她先前於103年7月1日拍攝的FS-90吊車在
    哪裡，林月嬌表示該車是她的7080吊車，是被告張朝棟向她
    借車給我們公司拍，且我們公司業務憨憨的把7080吊車當成
    FS-90吊車在拍。於是我詢問林月嬌她的吊車在哪裡，她表
    示在工廠附近做事，於是我們跑去看，發現該台吊車之顏色
    、造型及結構與7月1日的吊車一樣，但上面有貼一張類似貼
    紙，寫7080云云（原審卷二第264至269頁）。
　⒊依證人林盟傑、鄭光賢前揭所陳，可知其等均陳稱，曾於103
    年7月1日前往觀音車廠拍照，當時廠區內並無他人，嗣於同
    年12月30日再次前往觀音車廠時遇見林月嬌。另證人鄭光賢
    並證稱，林月嬌於103年12月30日告知，被告張朝棟向其商
    借7080吊車，以供第一租賃公司充作FS-90吊車拍照云云。
    惟觀諸證人林月嬌於檢察事務官詢問、檢察官訊問時證稱：
    103年12月30日，我先生住院，我趕著去醫院，而鄭先生有
    問我是不是被告張朝棟的廠，我說不是，因為我之前曾經跟
    鄭先生任職的公司貸款過，所以我認識他。鄭先生有問我吊
    車在哪裡，我詢問鄭先生是哪一台吊車，他說是剛剛噴好的
    那1 台，我覺得奇怪，他們怎麼會知道有該台吊車，我就跟
    他說剛噴好漆的吊車在台61線附近，而我只有在103年12月
    與鄭先生他們碰過1次面，另被告張朝棟只有將吊車拿來修
    理而已。且我印象中，我是跟鄭先生說之前被告張朝棟曾經
    有拍攝照片當型錄使用，我並沒有說過被告張朝棟將7080吊
    車改裝為FS-90吊車，供第一租賃公司拍照等語（他字卷一
    第102、153、154頁）；復於原審審理時證稱：103年12月30
    日我有在我們車廠遇到鄭光賢，因當時我先生在醫院，我趕
    著要去醫院，他詢問我之前的吊車在哪裡，我以為他在詢問
    我們金駿達公司的7080吊車，所以我跟他說那台車剛租出去
    了。又被告張朝棟也只有跟我借該吊車去拍照過，但是距離
    103年12月30日1年以前的事情了等語（原審卷二第271至275
    頁）。可徵證人林月嬌自始即否認，其曾告知鄭光賢，其有
    將7080吊車出借予被告張朝棟，以供第一租賃公司拍照使用
    之情明確，與證人鄭光賢前述所證，容有歧異。
　⒋衡酌證人鄭光賢明確陳稱，其未就103年12月30日與林月嬌交
    談之內容予以錄音；此外，苟林月嬌確有商借7080吊車予被
    告張朝棟充當FS-90吊車，供其提供予第一租賃公司拍照使
    用，則林月嬌豈可能自承同謀訛詐第一租賃公司，並將此事
    告知第一租賃公司之職員鄭光賢，此節顯與常情有違，是證
    人鄭光賢前述證詞，尚難遽採。
　⒌第一租賃公司所提出之103年12月30日拍攝照片中之吊車確為
    金駿達公司所有之7080吊車乙節，為被告張朝棟、姚志鵬所
    不爭執，復據證人林月嬌、鄭光賢於原審審理時證述明確，
    洵堪認定。又對照第一租賃公司分別於103年7月1日、12月3
    0日所拍攝之吊車照片以觀（他字卷一第27至30頁），可見2
    車之外觀、車色近似，僅有於7月1日所拍攝吊車之照片，其
    上係有FS90字樣之白色塗裝，惟於12月30日所拍攝之吊車照
    片中，則無FS90之塗裝，反係有7080編號之黑色塗裝，且2
    者照片間之吊車上，均有「31M06C0000000」之黑色噴漆字
    樣。就此，證人林月嬌於原審審理時證稱：103年7月1日之
    照片（即他字卷一第28頁）是我們公司的7080吊車，因為上
    面的「31M06C0000000」編號與我們公司7080吊車之編號相
    同，該編號與我所提供的移動式起重機檢查結果證明及中華
    民國工業安全衛生協會函上所載之編號吻合等語（原審卷二
    第277頁），核與卷附之移動式起重機檢查結果證明暨中華
    民國工業安全衛生協會105年5月9日中安檢機字第105003338
    9號函所顯示金駿達公司所有之7080吊車之編號確為「31M06
    C0000000」之情吻合（原審卷二第313至321頁），據此足認
    證人林月嬌該等所證，確屬實情，則證人林盟傑於103年7月
    1日所拍攝之吊車照片，應為金駿達公司所有之7080吊車無
    訛。
　⒍而被告張朝棟、姚志鵬均否認，其等有將金駿達公司所有之7
    080吊車塗裝成FS-90吊車，且稱其2人於林盟傑、鄭光賢拍
    攝所謂103年7月1日照片時根本不在場等語，而被告2人於林
    盟傑、鄭光賢拍攝前述照片時並未在場，已據其等前述證述
    明確。此外，本見固可認定第一租賃公司所提出之103年7月
    1日及12月30日照片中之吊車為同一台吊車，且係金駿達公
    司所有之7080吊車。然比對第一租賃公司所提出之103年4月
    2日、4月24日所拍攝照片中之吊車（他字卷一第13頁），其
    車身之顏色與103年7月1日、12月30日所拍攝吊車之車身顏
    色即有顯著之不同，且其上之塗裝亦迥然有異，此觀證人林
    盟傑於原審審理時證稱：對照103年4月2日照片與7月1日所
    拍攝的照片中的吊車，其中4月2日吊車的車身油漆明顯比較
    老舊，7月1日吊車則是比較新穎，另2車車身左側字樣之噴
    漆位置、數字亦不相同，又4月2日吊車底部為藍色油漆，而
    7月1日吊車的底部則是黑色油漆等語即明（原審卷二第422
    頁）。此外，於103年4月2日、4月24日照片中之吊車車身，
    亦未有前述金駿達公司所有之7080吊車編號「31M06C000000
    0」之塗裝；此外，觀之證人林月嬌於原審審理時復證稱：
    我們公司的7080吊車在噴漆之前或之後，都是噴7080等語（
    原審卷二第278頁），惟對照103年4月2日、4月24日之照片
    中之吊車，均未見車身係有漆上7080之號碼，更與證人林月
    嬌所陳之金駿達公司所有7080吊車之外觀特徵，核屬有異。
　⒎是以，僅依第一租賃公司所提出之103年4月2日、4月24日、7
    月1日及12月30日之照片以觀，即徵103年4月2日、4月24日
    吊車之車身車漆之狀況、塗裝之編號、字樣，俱不相符，更
    與證人林月嬌前述證稱金駿達公司所有7080吊車之特徵不符
    ；此外，依證人黃盛明、林月嬌前開證述，暨估價單、支票
    影本，可見被告張朝棟於103年3、4月間確有1台FS-90吊車
    送至金駿達公司進行維修；復依證人黃盛明所陳情節，亦見
    於103年4月28日時，該台FS-90吊車仍在金駿達公司之廠區
    內尚未拖走，已如前述；況長盛公司與兆邦公司確有進行FS
    -90吊車之買賣，亦據本院詳述如前，如此被告2人於103年4
    月2日、4月24日豈有以金駿達公司之7080吊車佯以為FS-90
    吊車供第一租賃公司拍照之必要，縱退步言之，若謂被告2
    人確係就FS-90吊車進行虛假之交易，則於被告張朝棟所經
    營之長盛公司之FS-90吊車已在金駿達公司廠區進行修整，
    而林盟傑於103年4月2日、4月24日就吊車進行勘查、拍照時
    ，該台FS-90吊車仍在廠區內，被告2人為免遭林盟傑察覺有
    異，大可以維修中之FS-90吊車供林盟傑拍照即可，豈會捨
    近求遠，甚不擔心遭金駿達公司及第一租賃公司之相關人員
    發現，執意以金駿達公司所有之7080吊車冒充FS-90吊車，
    更係悖於情理，據此足認第一租賃公司於103年4月2日、4月
    24日所拍攝之照片中之吊車應非金駿達公司所有之7080吊車
    。
　⒏公訴意旨固指稱，被告張朝棟係將長盛公司所有之7080吊車
    改裝成FS-90吊車供第一租賃公司拍照、勘查云云。而被告
    張朝棟固供認長盛公司於案發期間確有另一台編號GK00482
    號之7080吊車，惟堅決否認有公訴意旨所指之情。審酌依現
    存之卷證資料所示，並無任何證據足資證明，被告張朝棟有
    公訴意旨前述所指之情事；甚者，對照卷附被告張朝棟所提
    出之於102年8月21日所拍攝之編號GK00482號之7080吊車之
    外觀車色、塗裝（原審卷二第307、309頁），即與前揭103
    年4月2日、4月24日照片中吊車之車色、塗裝全然迥異；復
    與斯時長盛公司之FS-90吊車於金駿達公司廠區內維修之情
    ，亦有扞格。至證人朱國妙固於原審審理時證稱：我出售予
    長盛公司之FS-90吊車的樣式，就是如同偵字卷一第105頁上
    方照片所示之吊車等語明確（原審卷二第427頁）；又依民
    昌企業有限公司106年4月5日（昌）字第0000000號函及所檢
    附之附件所示（偵字卷一第104、105頁），可徵FS-90與708
    0吊車之車頭造型係有不同，復對照第一租賃公司於103年4
    月2日、4月24日所拍攝吊車之照片，與民昌企業有限公司所
    檢附之FS-90吊車之車身外觀係有不同。惟審酌證人朱國妙
    於原審審理時亦證稱，其將FS-90吊車交予小任後，其已不
    知該FS-90吊車之狀況為何等語，則以小任亦係從事吊車之
    買賣業務，是該FS-90吊車是否業經小任進行改裝，已屬未
    知；甚無法排除小任係以FS-90吊車之進口報單，搭配其他
    吊車出售予長盛公司之可能。尤以，觀之證人黃盛明於本院
    審理時經檢察官訊問關於FS-90與7080吊車有何不同之時，
    其尚覆以：吊車如果同一廠牌都一樣等語（本院卷第332頁
    ）；另證人林月嬌於偵訊時亦證稱：我看不出來照片上的吊
    車是FS-90吊車或是7080吊車等語（他字卷一第153頁），已
    徵其等均無法精確分辨前述2種型號之吊車有何不同，則以
    證人黃盛明、林月嬌係從事吊車之經營、修理相關之業務，
    尚無法確認、辨識前開2種型號之吊車，則被告2人是否得以
    清楚識別，實非無疑。況現行吊車交易之實務，所著重者即
    係進口報單，而本件被告姚志鵬交予第一租賃公司之進口報
    單確為FS-90吊車之進口報單；復被告張朝棟將吊車送往金
    駿達公司廠區維修時，其估價單亦係記載FS-90吊車，自難
    徒以第一租賃公司所拍攝之103年4月2日、4月24日之吊車照
    片與民昌企業有限公司前開提供FS-90吊車照片之吊車外觀
    有所不同，遽認被告張朝棟、姚志鵬係有公訴意旨所指稱之
    係以7080吊車佯裝為FS-90吊車之舉。
　⒐至第一租賃公司於103年7月1日所拍攝之照片係金駿達公司所
    有之7080吊車，且該吊車遭塗裝為FS-90，其上更鑲有FS-90
    吊車之鐵牌，此情實屬可疑，惟被告2人均堅詞否認與其等
    有涉，甚該拍攝之地點為金駿達公司之廠區，且證人林月嬌
    於原審審理時亦證稱：我確實不知道為何吊車上會有FS-90
    之字樣，我也覺得很奇怪，且於103年間修車廠內除了禮拜
    天外，每天都有人在上班，因工廠內除了修車外，還有在做
    零件，但有時他們會去吃飯，廠內就沒有人，且我晚上是睡
    在廠區裡。至於對吊車噴漆，最起碼要1、2天才會乾，在10
    3年間不可能有人到我們修車廠裡對我們的吊車進行塗裝，
    因為這要使用電，但插座是在工廠內部等語（原審卷二第27
    7至279頁），則究竟如何在金駿達公司之相關人員未發現之
    情況下，在該公司的廠區內，對該7080吊車進行塗裝，實有
    諸多疑義之處，且依證人林盟傑、鄭光賢前開所證，其等亦
    均證稱，於103年7月1日拍攝照片之時，現場並無他人在場
    ，實無從逕認確為被告2人所為。
　㈤是以，第一租賃公司於103年7月1日拍攝之照片所彰顯之情狀
    ，確有可議之處。惟衡酌第一租賃公司係於103年4月21日與
    兆邦公司簽署附條件買賣契約書，則被告張朝棟、姚志鵬是
    否具有公訴意旨所指稱詐欺第一租賃公司，自應以被告2人
    是否有施以詐術，致第一租賃公司陷於錯誤而於103年4月21
    日與兆邦公司簽立前述契約為斷。參酌被告張朝棟所經營之
    長盛公司係有向星達公司購入FS-90吊車1台，且依長盛公司
    確於103年3月間將FS-90吊車送至金駿達公司進行惟修，並
    支付相關之費用，且長盛公司與兆邦公司於進行FS-90吊車
    買賣交易時，除有簽立買賣合約書，長盛公司並有開立發票
    ，且長盛公司、兆邦公司均有申報此次交易之稅務，甚被告
    張朝棟確有將表彰FS-90吊車處分權利之進口報單交予被告
    姚志鵬，凡此種種，均足以認定，長盛公司與兆邦公司間確
    有進行FS-90吊車之買賣。至第一租賃公司於103年7月1日所
    拍攝之吊車，固為金駿達公司所有之7080吊車，然對照103
    年4月2日、4月24日所示，暨證人林月嬌陳稱金駿達公司所
    有7080吊車上係有塗裝7080號碼之情狀，足以認定103年4月
    2日、4月24日所示照片之吊車並非金駿達公司所有之7080吊
    車；復無證據證明，該照片中之吊車即係長盛公司所有之編
    號GK00482號之7080吊車。此外，被告姚志鵬所辯，兆邦公
    司於103年間係有參與石門水庫之清淤工程，確屬實情，詳
    如前述；復其所提出之工程簡易合約書所彰顯之於101年間
    與瑞建公司合作石門水庫工程之情，亦與兆邦公司、瑞建公
    司申報稅務資料之情狀，俱屬吻合，亦見被告姚志鵬並無捏
    虛兆邦公司參與石門水庫之工程，藉此訛詐第一租賃公司。
    此外，被告姚志鵬與第一租賃公司就FS-90吊車簽立附條件
    買賣辦理融資之時，確有交付FS-90吊車之進口報單，並依
    約先後繳納8期即200餘萬元之款項，綜觀前述情狀，實難認
    被告張朝棟、姚志鵬係有共同訛詐第一租賃公司之舉。
　㈥至檢察官依臺灣士林地方檢察署104年度偵字第9924號之告訴
    狀、歷次訊問筆錄即不起訴處分書，主張被告姚志鵬因有資
    金之需求，故於102年10月4日、同年11月1日、103年6月26
    日另行向陽信國際租賃股份有限公司以附條件買賣之方式融
    資合計1,591萬餘元，然嗣後僅支付部分之款項後即未能清
    償。惟遑論被告姚志鵬所涉該案，業經檢察官予以不起訴處
    分確定，難認有何犯罪之情事；況被告姚志鵬於偵查、本院
    審理時陳稱，確係因嗣後資金欠缺，並向地下錢莊借貸，終
    致倒閉，而參酌兆邦公司於103年4月21日與第一租賃公司簽
    立附條件買賣之融資後，仍持續參與永曜公司石門水庫之工
    程，且永曜公司支付予兆邦公司之工程款尚高達4,000多萬
    元，已徵兆邦公司於辦理本件融資後，仍持續經營並參與工
    程之進行，且亦有支付數期款項計200餘萬元予第一租賃公
    司，自無從徒以兆邦公司另有辦理他案之附條件買賣融資，
    且因嗣後因公司倒閉而無法履約，遽認被告姚志鵬係有詐騙
    第一租賃公司之舉。末以，檢察官固另指稱，被告姚志鵬、
    張朝棟就FS-90吊車之付款方式及明細並不相同，然被告2人
    就兆邦公司與長盛公司除FS-90吊車之買賣外，另有其他之
    業務往來，陳稱明確，並與卷附長盛公司、兆邦公司向國稅
    局所申報之進銷項憑證所顯示之情狀吻合；此外，被告姚志
    鵬於本案偵查時，即曾具狀表示因向地下錢莊追債，擔心小
    孩之安危，請求檢察官避免暴露行蹤（他字卷一第136頁）
    ，復陳稱兆邦公司於103年12月跳票後即未在營業，且諸多
    文件資料，因錢莊問題而離開倉促，致未能取走（他字卷一
    第146頁反面、155頁），則被告姚志鵬因而無法精確判別兆
    邦公司與長盛公司往來之款項中，其中哪幾筆款項係用以支
    付FS-90吊車之價金，亦與常情無悖。況依被告2人所提出之
    前述永豐商業銀行台北分行帳戶往來交易明細、兆邦公司帳
    務總覽等資料所示，確見長盛公司與兆邦公司就FS-90吊車
    簽立買賣合約後，兆邦公司有多筆以現金匯款抑或票據支付
    之方式，給付款項予長盛公司，自難僅以被告2人就FS-90吊
    車之付款方式及明細不盡相同，遽認長盛公司與兆邦公司並
    無進行FS-90吊車之交易。　　　　
　㈦基此，本案依檢察官所舉各項證據方法，尚不足使所指被告
    姚志鵬、張朝棟涉犯詐欺取財罪嫌之事實達於無所懷疑，而
    得確信為真實之程度，揆諸前揭說明，即屬不能證明被告犯
    罪，應為無罪判決之諭知。
五、原審未詳酌上情，誤對被告姚志鵬、張朝棟為有罪之諭知，
    自有未洽，被告姚志鵬、張朝棟提起上訴，指摘原判決不當
    ，為有理由，自應由本院將原判決撤銷，另為被告姚志鵬、
    張朝棟無罪之諭知。
據上論斷，應依刑事訴訟法第369條第1項前段、第364條、第301
條第1項，判決如主文。
本案經檢察官何嘉仁到庭執行職務。 　　　　
中　　華　　民　　國　　110 　年　　10　　月　　6 　　日
                  刑事第二十五庭審判長法　官  邱滋杉
                                      法　官  邱瓊瑩
                                      法　官  陳彥年
以上正本證明與原本無異。
不得上訴。
                                      書記官  彭秀玉
中　　華　　民　　國　　110 　年　　10　　月　　7 　　日